臺灣高雄地方法院刑事判決　　　　　　　93年度訴字第1728號
公　訴　人　臺灣高雄地方法院檢察署檢察官
被　　　告　乙○○
輔　佐　人
即被告之父　甲○○
輔　佐　人
即被告之母　丙○○○
指定辯護人　本院公設辯護人戊○○
上列被告因違反槍砲彈藥刀械管制條例案件，經檢察官提起公訴
（93年度偵字第9675號），本院判決如下：
    主  文
乙○○未經許可，持有手槍，累犯，免刑。
扣案制式手槍支（含彈匣陸個，其中壹支為以色列IMI 廠製九
四一FB型口徑九MM之制式半自動手槍，槍枝管制編號00000
00000號，另貳支則均係捷克CZ廠製七五型口徑九MM制式半
自動手槍，槍枝管制編號分別為0000000000號、00
00000000號）及口徑九MM制式子彈捌拾顆，均沒收。
    事  實
一、乙○○前因竊盜案件，經本院於民國92年3 月14日以92年度
    簡字第777 號判決判處有期徒刑4 月確定，於92年10月11日
    發監執行完畢，翌日出監。其明知制式手槍及子彈，均屬槍
    砲彈藥刀械管制條例管制之槍、彈，非經中央主管機關之許
    可，不得持有，竟於93年3 月上旬某日起，在其高雄縣梓官
    鄉○○村○○○路64巷57號住處，未經許可而無故持有制式
    手槍3 支（含彈匣6 個，其中1 支為以色列IMI 廠製941 FB
    型口徑9mm 之制式半自動手槍，槍枝管制編號0000000000號
    ，另2 支則均係捷克CZ廠製75型口徑9mm 制式半自動手槍，
    槍枝管制編號分別為0000000000號、0000000000號）及口徑
    9mm 制式子彈80顆，並將之置放於其住處房間床頭櫃內。嗣
    於93年3 月29日中午12時30分許，其父甲○○因乙○○有中
    度智障之疾病，平日並代為處理乙○○日常事務而發現上情
    ，遂於同日晚上7 時50分許，於有偵查權之機關或公務員未
    發覺乙○○上開犯罪前，代乙○○向高雄縣政府警察局岡山
    分局報警自首，並報繳上開所有手槍（含彈匣）及子彈。
二、案經高雄縣政府警察局岡山分局報請臺灣高雄地方法院檢察
    署檢察官偵查起訴。
    理  由
一、上揭事實，業據被告乙○○於警詢、檢察官偵查中及本院審
    理中坦承不諱，核與證人即被告之父甲○○於本院審理時到
    庭證稱：伊於當日（93年3 月29日）中午約11、12時許發現
    手槍（含彈匣）及子彈，被告智能不足，日常生活事物由伊
    幫被告決定，且被告因為害怕警察所以不敢自已拿去交給警
    察，伊有跟被告說要拿去交給警察，伊拿上開手槍（含彈匣
    ）及子彈去警局報繳是替伊兒子即被告自首之意思等語互核
    相符（見本院卷第54頁），並有制式手槍3 支（含彈匣6 個
    ）、制式子彈80顆扣案及照片36幀附卷足憑（見警卷A 卷第
    16至34頁）。又扣案之制式手槍3 支，經送鑑定，其中1 支
    （槍枝管制編號0000000000號）認係以色列IMI 廠製941FB
    型口徑9mm 之制式半自動手槍，機械性能良好，可擊發同口
    徑制式子彈，認具殺傷力，另2 支（槍枝管制編號00000000
    00號、0000000000號）則認均係捷克CZ廠製75型口徑9mm 制
    式半自動手槍，槍管內均具6 條右旋來復線，機械性能均良
    好，均可擊發同口徑制式子彈，認均具殺傷力，而扣案彈匣
    6 個，則分係可供上述槍枝使用之制式彈匣，至扣案子彈共
    80顆，經送鑑定，認均係口徑9mm 制式子彈，認均具殺傷力
    等情，有內政部警政署刑事警察局93年4 月6 日刑鑑定第00
    00000000號、93年4 月28日刑鑑字第0930076045號鑑驗通知
    書各1 份在卷可證（見警卷B 卷第13至25頁），足見被告之
    自白核與事實相符，堪以採信。又被告雖有中度智能障礙，
    然於持有槍、彈後，仍會感到害怕，擔心發現會被關，且經
    本院將被告送高雄市立凱旋醫院鑑定，亦認被告就「無故持
    有槍械」而言，依被告智能程度，要有效處理槍械之能力，
    需要認知功能較高之邏輯思考與判斷能力，應可達輕度精神
    耗弱之程度乙情，有高雄市立凱旋醫院94年4 月29日函及隨
    函所附之精神鑑定書1 份附卷可稽，足見被告就持有槍、彈
    乙情，並非完全不解其意，併予敘明。綜上，本案事證明確
    ，被告犯行堪以認定。
二、按「犯本條例（槍砲彈藥刀械管制條例）之罪自首，並報繳
    其持有之全部槍砲、彈藥、刀械者，減輕或免除其刑；其已
    移轉持有而據實供述全部槍砲、彈藥、刀械之來源或去向，
    因而查獲者，亦同」，槍砲彈藥刀械管制條例第18條第1 項
    定有明文。次按自首以在犯罪未發覺前，自行申告其犯罪事
    實於該管公務員，而受法律上之裁判為要件，至其方式係用
    言詞或書面，以及係自行投案或託人代行，係直接向偵查機
    關為之，抑向非偵查機關請其轉送，均無限制，最高法院24
    年上字第1162號判例著有明文。是自首僅以對未發覺之罪投
    案而受裁判為要件，至其方式並不限於自行投案，即託人代
    理自首，亦無不可。經查，被告持有手槍（含彈匣）及子彈
    並將之置放於房間床頭櫃，經其父甲○○發現後，甲○○表
    示要交出去給警察，被告答稱：「好」乙情，業據被告供承
    甚詳在卷（見本院卷第121 頁）。又被告有中度之智能障礙
    ，日常生活事務均由被告之父甲○○代為處理，且被告因為
    害怕警察所以不敢自己將手槍（含彈匣）及子彈拿去警局交
    給警察，被告之父甲○○有跟被告說要將槍、彈拿去交給警
    察，被告之父甲○○有替被告自首之意思等情，亦據證人甲
    ○○證稱在卷（見本院卷第54頁），並有乙○○之中華民國
    身心障礙手冊1 張、身心障礙者鑑定表1 份附卷可佐（見本
    院卷第67、81、82頁）。再者，本案係甲○○主動向高雄縣
    政府警察局岡山分局赤崁派出所報案，並報繳制式手槍3 支
    （含彈匣6 個）、子彈80顆與派出所員警，員警始知悉被告
    持有槍、彈之情，亦有高雄縣政府警察局岡山分局拘票聲請
    書1 份附卷可參，是被告之父甲○○因被告有中度智能障礙
    ，平日代為處理被告日常事務，復因被告害怕警察，不敢自
    行前往警局，而代被告前往警局自首，並報繳全部槍、彈，
    且被告於警詢、檢察官偵查中及本院審理時，亦坦承犯行接
    受裁判，衡諸前揭規定，自應認被告符合自首之規定，且已
    主動報繳全部槍彈。
三、核被告所為，係犯槍砲彈藥刀械管制條例第7 條第4 項之未
    經許可持有手槍罪及同條例第12條第4 項之未經許可持有子
    彈罪。又槍砲彈藥刀械管制條例固於被告行為後之94年1 月
    26日修正，惟被告所違犯之法條並無修正，不生新舊法比較
    之問題，併予敘明。被告以一持有行為，同時持有手槍及子
    彈，觸犯構成要件不同之罪名，為想像競合犯，應從一重即
    槍砲彈藥刀械管制條例第7 條第4 項之未經許可持有手槍罪
    論處。被告前因竊盜案件，經本院於92年3 月14日以92年度
    簡字第777 號判決判處有期徒刑4 月確定，於92年10月11
    日執行完畢，翌日出監，有臺灣高等法院被告全國前案紀錄
    表1 份在卷可按，其受有期徒刑之執行完畢後，5 年之內再
    犯有期徒刑以上刑之本罪，為累犯，應依法加重其刑。又被
    告犯罪後，於未被有偵查權之機關或公務員發覺前，轉由其
    父甲○○代被告向警察機關自首，並報繳被告持有之全部槍
    、彈及接受裁判，已如前述，又被告雖仍知「持有槍、彈」
    之意，然因其有中度之智能障礙，認知功能與控制力均較一
    般人為低，且未持上開槍彈用以犯罪，亦無持以犯罪之意，
    並無惡性，犯後復已由其父甲○○代為向警察自首並報繳全
    部手槍（含彈匣）及子彈，使上開手槍 (含彈匣）及子彈得
    以避免流入社會用以犯罪，杜絕社會治安之危害，爰依槍砲
    彈藥刀械管制條例第18條第1 項前段之特別規定，免除其刑
    。扣案制式手槍3 支（含彈匣6 個，其中1 支為以色列IMI
    廠製941 FB型口徑9mm 之制式半自動手槍，槍枝管制編號00
    00000000號，另2 支則均係捷克CZ廠製75型口徑9mm 制式半
    自動手槍，槍枝管制編號分別為0000000000號、0000000000
    號）及口徑9mm 制式子彈80顆均為違禁物，應依刑法第38條
    第1 項第1 款之規定，不問屬於犯人與否，予以宣告沒收。
據上論斷，應依刑事訴訟法第299 條第1 項但書，槍砲彈藥刀械
管制條例第7 條第4 項、第12條第4 項、第18條第1 項前段，刑
法第11條、第55條、第47條、第38條第1 項第1 款，判決如主文
。
本案經檢察官丁○○到庭執行職務。
中　　華　　民　　國　　94　　年　　7 　　月　　20　　日
                  刑事第十五庭審判長法  官  莊松泉
                                    法　官  林揚奇
                                    法  官  林永村
以上正本證明與原本無異。
如不服本判決，應於判決送達後10日內，向本院提出上訴狀。
中　　華　　民　　國　　94　　年　　7 　　月　　20　　日
                                    書記官  李祥銘
附錄本案論罪科刑之法條
槍砲彈藥刀械管制條例第7條
未經許可，製造、販賣或運輸火砲、肩射武器、機關槍、衝鋒槍
、卡柄槍、自動步槍、普通步槍、馬槍、手槍或各類砲彈、炸彈
、爆裂物者，處死刑、無期徒刑或7 年以上有期徒刑；處徒刑者
，併科新台幣3 千萬元以下罰金。
未經許可，轉讓、出租或出借前項所列槍砲、彈藥者，處無期徒
刑或5 年以上有期徒刑，併科新台幣 1 千萬元以下罰金。
意圖供自己或他人犯罪之用，而犯前二項之罪者，處死刑或無期
徒刑；處徒刑者，併科新台幣5 千萬元以下罰金。
未經許可，持有、寄藏或意圖販賣而陳列第 1 項所列槍砲、彈藥
者，處5 年以上有期徒刑，併科新台幣1 千萬元以下罰金。
第1 項至第3 項之未遂犯罰之。
槍砲彈藥刀械管制條例第12條
未經許可，製造、販賣或運輸子彈者，處1 年以上7 年以下有期
徒刑，併科新台幣500 萬元以下罰金。
未經許可，轉讓、出租或出借子彈者，處6 月以上5 年以下有期
徒刑，併科新台幣300 萬元以下罰金。
意圖供自己或他人犯罪之用，而犯前二項之罪者，處3 年以上10
年以下有期徒刑，併科新台幣700 萬元以下罰金。
未經許可，持有、寄藏或意圖販賣而陳列子彈者，處5 年以下有
期徒刑，併科新台幣300 萬元以下罰金。
第1 項至第 3 項之未遂犯罰之。
